臺灣高等法院高雄分院刑事判決　　　　93年度上訴字第1233號
　　上　訴　人　臺灣高雄地方法院檢察署檢察官
　　被　　　告　甲○○
　　　　　　　　　　　　1
　　選任辯護人　蔡本勇律師
　　被　　　告　丙○○
　　選任辯護人　王仁聰律師
　　被　　　告　乙○○
　　　　　　　　　　　　　1 .
　　　　　　　　丁○○
　　　　　　　　　　　　　33.
上列上訴人因被告違反商標法等案件，不服臺灣高雄地方法院93
年度訴字第1281號中華民國93年10月14日第一審判決（起訴案號
：臺灣高雄地方法院檢察署92年度偵字第13587 號），提起上訴
，本院判決如下：
      主  文
上訴駁回。
      理  由
一、公訴意旨略以：被告甲○○、丁○○、乙○○及丙○○均明
    知保力達之商標圖樣係保力達股份有限公司（下簡稱保力達
    公司）向經濟部中央標準局（現已改制為智慧財產局）所申
    請註冊而取得商標專用權，且現仍在專用期間內，竟共同基
    於意圖營利之犯意聯絡，由乙○○於民國（下同）92年6 月
    初某日，向綽號「阿華」姓名、年籍及住居所均不詳之成年
    保力達Ｂ商標藥酒950 箱，嗣於同年6 月中旬，再以每箱
    540 元之價格賣與丁○○，丁○○再以每箱560 元販售予甲○○，甲○○購入後，放置於台中縣清水鎮○○路536 號透
    天房屋內，旋即透過不知情李景智之介紹，於92年6 月20日
    以每箱625 元價格販售予不知情之高雄縣仁武鄉○○村○○
    街704 號「萬事達超商」（即皓中企業社）負責人劉芷菱，
    並由甲○○指示丙○○陪同由甲○○所僱用之不知情泰國籍
    勞工典旭升駕駛車號795 ─ＱＦ號大貨車，將上開仿冒之保
    力達Ｂ藥酒，載至「萬事達超商」交付予劉芷菱點收，並當
    場收取300,000 元。劉芷菱收受後，發現該批保力達Ｂ藥酒
    ，疑似仿冒品而報警，嗣於92年6 月25日甲○○再度指示丙○○陪同典旭升駕駛上開大貨車運載仿冒保力達Ｂ藥酒乙批
    （480 箱）至「萬事達超商」，於同日下午2 時30分，經警
    在高雄市三民區○○○路233 號前查獲，並扣得仿冒保力達
    Ｂ商標藥酒480 箱。因認被告甲○○、乙○○、丁○○、丙○○均涉犯商標法第82條、藥事法第83條第1 項、菸酒管理
    法第47條之罪嫌。
二、公訴人認被告涉犯商標法第82條、藥事法第83條第1 項、菸
    酒管理法第47條之罪嫌，係以告訴代理人胡念萍於警詢、偵
    查之陳述，被告甲○○、丁○○、乙○○、丙○○於警詢、
    偵查之自白，證人典旭升、劉芷菱、李景智於警訊陳述，並
    有保力達公司92年7 月2 日保總管字第920701號函、保力達
    Ｂ正品及偽品比較表、保力達公司化驗通知成績報告書、行
    政院衛生署藥物食品檢驗局92年9 月5 日藥檢醫字第092921
    7185號函、勘驗筆錄、營利事業登記證、商標註冊證、現場
    照片8 張、臨檢紀錄單、搜索扣押證明筆錄、扣押物品目錄
    表、扣押物品清單附卷，資為論據。
三、訊據被告甲○○、丁○○、乙○○、丙○○均堅決否認有違
    反商標法、藥事法、菸酒管理法之犯行，被告甲○○、丁○○、乙○○均辯稱不知扣案之保力達Ｂ商標藥酒係仿冒偽造
    ，以為是倒店貨，並無低價購買情形等語，被告丙○○辯稱
    甲○○因母喪，無暇帶引泰勞典旭升送貨，乃臨時受託為泰
    勞典旭升帶路，完全不知扣案保力達Ｂ商標藥酒係仿冒偽造
    等語。
四、經查：
    (一)被告乙○○向「阿華」以每箱530 元購入仿冒偽造之保力
      達Ｂ藥酒972 箱後，以每箱540 元賣與被告丁○○，被告
      丁○○再以每箱560 元賣予被告甲○○，被告甲○○復以
      每箱625 元賣予萬事達超商負責人劉芷菱492 箱，被告甲○○並委由被告丙○○陪同泰籍勞工典旭升送貨至萬事達
      超商。嗣被告甲○○又將仿冒偽造之保力達Ｂ藥酒480 箱
      ，委由被告丙○○陪同泰籍勞工典旭升送貨至萬事達超商
      途中，為警查扣得仿冒偽造之保力達Ｂ藥酒480 箱等事實
      ，已經證人劉芷菱在警詢證稱經由李景智介紹購得仿冒偽
      造之保力達Ｂ藥酒492 箱等語（見警3 卷第10～11頁），
      證人李景智在警詢證稱曾介紹被告甲○○出售保力達Ｂ藥
      酒480 箱予萬事達超商等語（見警3 卷第12～13頁），並
      有仿冒偽造之保力達Ｂ藥酒480 箱扣案可佐，又被告甲○○出賣劉芷菱之保力達Ｂ藥酒492 箱及扣案保力達Ｂ藥酒
      480 箱，均係仿冒偽造一節，復有保力達公司92年7 月2
      日保總管字第920701號函及所附保力達Ｂ正品及偽品比較
      表、保力達公司化驗通知成績報告單附卷可稽（見警3卷
      第26～33頁），且經檢察官勘驗結果，仿冒偽造之保力達
      Ｂ藥酒無噴隱形密碼、無明顯浮水印、瓶蓋上字體較粗，
      均與真正之保力達Ｂ藥酒相異，有勘驗筆錄可憑（見偵查
      卷第36頁）。另被告甲○○、丁○○、乙○○、丙○○均
      同意證人劉芷菱、李景智在警詢陳述及上開保力達公司函
      、保力達Ｂ正品及偽品比較表、保力達公司化驗通知成績
      報告單、檢察官勘驗筆錄作為證據（見本院93年12月20
      日準備程序筆錄）。是此部分事實自堪以認定。
    (二)被告甲○○、丁○○、乙○○、丙○○於法院審理中固均
      自白買賣仿冒偽造之保力達Ｂ藥酒之情，惟均辯稱不知買
      賣之保力達Ｂ藥酒係仿冒偽造等語。再參以告訴人代理人
      胡念萍於偵查中陳稱如果沒有仔細看，無法發現是假貨，
      本案係經鑑定後才知是仿冒偽造等語（見偵查1 卷第10頁
      反面），證人劉芷菱在原審亦結證稱：「（問：萬事達曾
      向經銷商進貨過幾次？）很多次，無法計算，時間大約有
      兩年多。」、「（問：這批貨為何沒有向保力達經銷商購
      買，而願意向李景智購買？）李景智本身是統一的高雄經
      銷商．．．我是信賴李景智．．．」、「（問：何時發現
      這批保力達是仿冒的？）六月十八或十九日買的，第二天
      客人就向我反應保力達的味道不一樣．．．」、「（問：
      六月十九日隔天就知道是仿冒品，為何在六月廿四日又透
      過李景智向甲○○買另一批？）．．．我為了要保護我自
      己取得證據，所以才會訂購第二批。」、「（問：你向經
      銷商購買保力達已經有兩年的時間，從外觀看不出這是仿
      冒的保力達？）是的。」、「（問：這批貨進貨你都不曉
      得來源，也沒有開發票，當時為何還要買？）因為我信任
      李景智，有時候會有促銷的案子，李景智會向我介紹，所
      以我會透過李景智買到較便宜的大宗物資。」等語（見原
      審卷第132 ～133 、138 頁）。另證人李景智於原審結證
      稱：「大約從民國七十八年後，我就擔任統一經銷商的負
      責人，目前還在經營。」等語（見原審卷第140 頁），證
      人劉芷菱在原審結證稱：「（問：萬事達曾向經銷商進貨
      過幾次？）．．．時間大約有兩年多。」（見原審卷第
      132 頁），然經原審當庭開拆扣案保力達Ｂ藥酒一箱令證
      人劉芷菱、李景智辨識，證人劉芷菱、李景智均證稱無從
      以目測瓶身、標籤方法辨識真偽（見原審卷第121 頁）。
      從而，系爭保力達Ｂ藥酒既無從自外觀辨識，而需經鑑定
      始可知仿冒偽造，被告甲○○、丁○○、乙○○、丙○○
      辯稱不知買賣之保力達Ｂ藥酒係仿冒偽造，尚非全無可採
      。
    (三)證人李景智於原審復證稱：「（被告甲○○）原先家族的
      職業是紡織，但在二、三年前有接觸酒類進口，是我介紹
      的．．．」、「．．．當時甲○○另外有兩、三間公司，
      都有經營酒類。」、「（問：經營酒類可以賣保力達Ｂ？
      ）以法律的觀點那是甲類成藥，但是依一般超商我們是當
      成一般飲料。」等語（見原審卷第139 、143 頁），是被
      告甲○○買賣保力達Ｂ藥酒，即非屬不尋常。再證人劉芷
      菱於原審證稱：「（問：這批貨進貨你都不曉得來源，也
      沒有開發票，當時為何還要買？）因為我信任李景智，有
      時候會有促銷的案子，李景智會向我介紹，所以我會透過
      李景智買到較便宜的大宗物資。」等語（見原審卷第138
      頁），證人李景智於原審亦證稱：「（問：．．．購買大
      宗物品，有沒有這種沒有開發票的情形？）有，很多。這
      是為了節稅．．．」等語（見原審卷第141 頁），是買賣
      貨物而不知貨物確實來源及未索取發票之方式，甚屬平常
      。被告甲○○、丁○○、乙○○因認系爭保力達Ｂ藥酒係
      他人急售求現，為貪小便宜，因而彼此間買賣，並無違一
      般常情，當不得特別課以追查貨物確實來源之義務。至於
      被告乙○○雖未能提出其前手「阿華」之真實姓名、住所
      以供追查，但被告乙○○不能提出前手「阿華」之真實姓
      名、住所，既不得因此推論被告甲○○、丁○○、乙○○
      、丙○○均明知系爭保力達Ｂ藥酒係仿冒偽造，且「阿華
      」是否仿冒偽造系爭保力達Ｂ藥酒或知悉仿冒偽造，亦不
      能據此即認被告甲○○、丁○○、乙○○、丙○○均明知
      系爭保力達Ｂ藥酒係仿冒偽造，仍需調查其他證據資以證
      明。
    (四)告訴代理人胡念萍於偵查中證稱正品保力達Ｂ中盤批發價
      為每箱650 元、小盤每箱660 元，經銷商賣給超商每箱
      650 元等語（見偵查3 卷第14頁），而被告乙○○向「阿
      華」以每箱530 元購入，以每箱540 元賣與被告丁○○，
      被告丁○○再以每箱560 元賣予被告甲○○，被告甲○○
      復以每箱625 元賣予萬事達超商負責人劉芷菱，已如前述
      ，是被告甲○○、丁○○、乙○○以較低之價格買入，雖
      可認定。但貨物之買賣價格難謂必然一致，常因原料價格
      、來源、市場供需等因素，或因惜售、競爭促銷或變貨求
      現等人為因素，致貨物之買賣價格有漲跌，此乃眾所週知
      。參以證人劉芷菱前開證稱有時透過李景智介紹可買到較
      便宜的大宗物資等語，足見貨物之買賣價格非必然一致，
      貪便宜尤其是人性。因此，自不得僅以價格因素，即認被
      告甲○○、丁○○、乙○○明知系爭保力達Ｂ藥酒係仿冒
      偽造。
    此外，復查無其他積極證據足證被告甲○○、丁○○、乙○○、丙○○均明知系爭保力達Ｂ藥酒係仿冒偽造，被告甲○○、丁○○、乙○○、丙○○被訴明知未得商標權人同意於
    同一商品使用相同之註冊商標之商品而販賣及明知為偽藥而
    販賣之犯行，即屬不能證明。
五、次查，被告甲○○、乙○○、丁○○、丙○○行為後，菸酒
    管理法第四十七條之規定業於九十三年一月七日修正廢止刑
    罰，並於九十三年七月一日起公布施行，是被告甲○○、乙○○、丁○○、丙○○被訴違反菸酒管理法第四十七條罪嫌
    部分，應依刑事訴訟法第三百零二條第四款為免訴判決。
六、原審以不能證明被告甲○○、乙○○、丁○○、丙○○有違
    反商標法、藥事法犯行及菸酒管理法第四十七條已廢止刑罰
    ，分別諭知無罪及免訴判決，核無不合。檢察官上訴意旨，
    仍執前詞，指摘原判決不當，為無理由，應予駁回。
據上論結，應依刑事訴訟法第368 條，判決如主文。
本案經檢察官王登榮到庭執行職務。
中　　華　　民　　國　　94　　年　　1 　　月　　12　　日
                  刑事第九庭  審判長法　　官  張明松
                                    法　　官  任森銓
                                    法　　官  郭玫利
以上正本證明與原本無異。
如不服本判決應於收受本判決後十日內向本院提出上訴書狀，其
未敘述上訴理由者，並得於提起上訴後十日內向本院補提理由書
狀（均須按他造當事人之人數附繕本）「切勿逕送上級法院」。
中　　華　　民　　國　　94　　年　　1 　　月　　12　　日
                                    　書記官  翁心欣
